最高法院刑事判決　　　　　　　　　 111年度台上字第3907號
上　訴　人　陳亭維



上列上訴人因違反毒品危害防制條例案件，不服臺灣高等法院中
華民國111年4月27日第二審判決（110年度上訴字第843號，起訴
案號：臺灣新北地方檢察署109年度毒偵字第1420號、109年度偵
字第5680、11853、12330號），提起上訴，本院判決如下：
    主  文
上訴駁回。
    理  由
一、按刑事訴訟法第377 條規定，上訴於第三審法院，非以判決
    違背法令為理由，不得為之。是提起第三審上訴，應以原判
    決違背法令為理由，係屬法定要件。如果上訴理由書狀並未
    依據卷內訴訟資料，具體指摘原判決不適用何種法則或如何
    適用不當，或所指摘原判決違法情事，顯與法律規定得為第
    三審上訴理由之違法情形，不相適合時，均應認其上訴為違
    背法律上之程式，予以駁回。
二、本件原判決綜合全案證據資料，本於事實審法院採證認事之
    職權，認定上訴人陳亭維有如其事實欄（下稱事實欄）三至
    五所載販賣第二級毒品既遂及未遂等犯行，因而(一)撤銷第
    一審判決關於其事實欄四、五所載上訴人犯行部分之科刑判
    決（即第一審判決附表一編號4、5），改判論處販賣第二級
    毒品罪刑（即其附表〔下稱附表〕一編號4 所示），及依想
    像競合犯關係，從一重論處共同販賣第二級毒品未遂罪刑（
    即附表一編號5 所示），併均為相關沒收等之宣告；(二)維
    持第一審判決關於就其事實欄三所載上訴人犯行，論處販賣
    第二級毒品罪刑，及為相關沒收等之宣告部分之判決，駁回
    上訴人此部分在第二審之上訴。原判決就採證、認事、用法
    及量刑，已詳為敘明其所憑之證據及認定之理由。核其所為
    論斷說明，俱有卷內證據資料可資覆按。
三、刑法第59條之酌量減輕其刑，必於犯罪之情狀顯可憫恕，認
    科以最低度刑仍嫌過重者，始有其適用。至是否酌量減輕被
    告之刑，則屬實體法上賦予法院得依職權裁量之事項。原審
    未認上訴人所犯之罪，有該條規定之情形，而未予酌減，無
    違法可言。上訴意旨以自己之說詞，爭執本件應有該條規定
    之適用，並非上訴第三審之合法理由。
四、關於刑之量定，事實審法院本有依個案具體情節裁量之權限
    ，倘科刑時係以行為人之責任為基礎，並審酌刑法第57條各
    款所列情狀，而其所量之刑及酌定之應執行刑，既未逾越法
    律所規定之範圍（即裁量權行使之外部性界限），亦無違反
    比例、公平及罪刑相當原則者（即裁量權行使之內部性界限
    ），即不得任意指為違法，資為第三審上訴之適法理由。
(一)原判決就上訴人所犯之罪而為量刑，除就事實欄三至五所載
    犯行，均依修正前毒品危害防制條例第17條第2 項規定減輕
    其刑，就事實欄四所載犯行，依毒品危害防制條例第17條第
    1 項規定減輕其刑，就事實欄五所載犯行部分，依刑法第25
    條第2 項、第62條前段規定減輕其刑外，已以行為人之責任
    為基礎，並審酌刑法第57條各款所列情狀（包括犯罪所生危
    害、法敵對意識不低、自白及部分犯行自首並協助查獲毒品
    上游之犯後態度、年紀、家庭生活及經濟狀況等一切情狀）
    ，皆未逾越其所犯之罪的法定刑度或依上開規定減輕其刑後
    可處之刑度，亦無濫用裁量權而有違反公平、比例及罪刑相
    當原則，均尚難任意指為違法。
(二)上訴意旨單純為事實之爭執，泛指原判決量刑過重，未依刑
    法第57條審酌其自首、自白及供出上游之情狀，量處較輕刑
    度，有違反公平、比例及罪刑相當原則之違法，並非上訴第
    三審之合法理由。
五、依上所述，本件上訴違背法律上之程式，應予駁回。
據上論結，應依刑事訴訟法第395條前段，判決如主文。
中    華    民    國    111   年    9     月    21    日
                  刑事第六庭審判長法  官  李  英  勇  
                                  法  官  鄧  振  球  
                                  法  官  洪  兆  隆  
                                  法  官  楊  智  勝  
                                  法  官  邱  忠  義  
本件正本證明與原本無異
                                  書記官
中    華    民    國    111   年    9     月    22    日